【裁判字號】    92,台上,6679
【裁判日期】    921127
【裁判案由】    違反期貨交易法
【裁判全文】
最高法院刑事判決                              九十二年度台上字第六六七九號
    上  訴  人  甲○○
右上訴人因違反期貨交易法案件，不服台灣高等法院台中分院中華民國九十一年五月
七日第二審判決︵九十一年度上重訴字第一號，起訴案號：台灣台中地方法院檢察署
八十九年度偵字第一五二七九號︶，提起上訴，本院判決如左：
    主  文
上訴駁回。
    理  由
按刑事訴訟法第三百七十七條規定，上訴於第三審法院，非以判決違背法令為理由，
不得為之。是提起第三審上訴，應以原判決違背法令為理由，係屬法定要件。如果上
訴理由狀並未依據卷內訴訟資料，具體指摘原判決不適用何種法則或如何適用不當，
或所指摘原判決違法情事，顯與法律規定得為第三審上訴理由之違法情形，不相適合
時，均應認其上訴為違背法律上之程式，予以駁回。本件原判決認定上訴人甲○○與
王昭啟︵由第一審另行審結︶共同有其事實欄所載之犯行，已詳述其所憑之證據及認
定之理由。對於上訴人所為伊僅受僱負責行政工作，未實際參與公司業務，不知公司
經營期貨為違法，且於民國八十七年九月二十一日起即遭解聘，並無違反期貨交易法
云云之辯解，認係空言飾詞，不足採信，亦依調查所得之證據資料詳加指駁及說明。
因而撤銷第一審科刑之判決，改判仍適用期貨交易法第一百十二條第五款論處上訴人
共同未經許可，擅自經營期貨經理事業罪刑︵處有期徒刑十月︶。上訴人仍表不服，
提起第三審上訴，其上訴意旨略謂：︵一︶、上訴人固任行政經理，但行政部門僅上
訴人一人，如何謂係重要職務？且上訴人並未參與外幣保證金交易業務，雖代表公司
與投資客戶簽訂海外投資管理協議書，但此為行政經理份內工作，且經律師到場見證
，上訴人相信王昭啟所經營為合法事業，並無不法之認識。原判決就上訴人如何與王
昭啟有經營期貨經理事業之犯意聯絡，及行為分擔，未詳為調查，亦未詳加論列所憑
之證據，徒以上訴人擔任行政經理之重要職務，且為原始股東，二人係男女朋友關係
等即認上訴人為共同正犯，有證據調查未盡、判決理由不備及採證違反經驗法則、論
理法則之違法。︵二︶、上訴人提出之股東會議紀錄已載明「原行政經理甲○○特予
解任」，而證人李秀珠亦證述人事異動由王昭啟與主管開會決定，伊有參加，決定權
在王昭啟，可見該股東會議紀錄有效，原判決竟以李秀珠謂伊被冒名為股東，該次股
東會議紀錄印章非伊所蓋，而認上訴人並無被解聘，有證據調查未盡之違法。︵三︶
、證人李秀珠及余俊麟均證稱獲利係由香港直接匯入客戶帳戶，證人蔡嘉供稱王昭
啟說買賣外幣是合法，原判決對此有利於上訴人之證詞，未說明何以不足採納，有理
由不備之違誤。︵四︶、原判決於理由既認上訴人否認犯罪，為無理由，竟又謂上訴
人素行良好，僅係受僱人，領取固定薪水，及犯罪後坦承大部分犯行，已知悔悟等語
，有判決理由矛盾之違法。︵五︶、原判決事實及理由均認上訴人以代客操盤之方式
，從事外幣保證金交易事業，主文卻宣示擅自經營期貨經理事業，從事外幣保證金業
務是否即屬經營期貨經理事業？原判決理由未就此說明，有事實理由與主文不相一致
之違法云云。惟查：︵一︶、原判決依憑上訴人自承巨盛投資顧問有限公司有經營外
幣保證金交易之期貨業務；又上訴人自該公司籌備之初至結束營業為止，一直在公司
工作，未曾被解除行政經理之職務，負責有關公司合約之簽章、交易單據之取得發放
、員工薪資之發給、開戶文件之取得、對保、國外資料之發送，以及所有行政事項之
作業等事宜；且王昭啟曾稱未經許可，不得招攬買賣外幣、期貨交易，上訴人對於公
司所有事項皆知悉，而該公司營業項目並不包括上開業務，上訴人及其父、母及姊均
為該公司之股東等情，亦經告發人陳昱孚、郭其昌、余俊麟、羅惠貞及證人鄒光平、
陳啟文、劉素惠、朱惟中、李秀珠、蔡嘉等人於偵查、第一審及原審指證明確；並
有海外投資管理協議書、匯出匯款申請書、交易明細單、該公司之公司執照、股東簿
等在卷可稽。因認上訴人與王昭啟間就該公司違法經營上開期貨交易業務，有犯意聯
絡及行為分擔，為共同正犯。並說明上訴人所辯其無違法認識，其早已被解除行政經
理職務云云，不足以採納，所提出之股東會議紀錄亦不足為其有利認定之理由。其採
證認事，從形式上觀察，並無證據調查未盡、判決理由不備之違法，且與客觀存在之
論理法則及經驗法則等證據法則無違。上訴意旨(一)(二)所指無非徒憑己見，對原審採證
認事及證據證明力判斷之適法職權行使，任意指摘，自非適法之第三審上訴理由。︵
二︶、縱如證人李秀珠、余俊麟所證客戶之獲利係由香港直接匯入客戶帳戶，但此亦
不影響原判決所為上訴人知情，且參與公司違法經營上開期貨交易業務認定之本旨。
至蔡嘉固曾證稱王昭啟表示買賣外幣係合法，但此經原審調查結果，核與事實不符
，難為有利於上訴人之認定。原判決對上開三位證人此部分之證言，雖未特加說明，
但顯然於判決無任何影響，難謂有判決理由不備之違誤。︵三︶、上訴人坦承公司有
經營上開期貨交易業務，但又否認其有違法認識，及辯稱並未實際參加期貨交易業務
。原判決因而於理由內以上訴人提起第二審上訴，否認犯罪，為無理由，又審酌上訴
人係受僱人，領取固定薪水，及犯罪後坦承大部分犯行等一切情狀，為其科刑輕重之
標準，前後尚無齟齬之處，要無判決理由矛盾可言。︵四︶、原判決於事實已載明上
訴人與王昭啟明知﹁外幣保證金交易業務﹂係屬期貨交易法第三條第一項第四款之槓
桿保證金契約，為期貨交易之一，未經主管機關許可不得經營，於理由內復已說明上
訴人所為係違反該法第八十二條第一項規定，應依同法第一百十二條第五款規定處罰
，而於主文論以上訴人共同未經許可，擅自經營期貨經理事業之罪，核無不合，顯無
上訴意旨所謂事實、理由與主文不一之違法情事。至其餘上訴意旨無非或就原審採證
認事職權之適法行使或對事實上之爭執，亦非適法。依上開說明，本件上訴殊難認已
具備首揭法定形式要件，為違背法律上之程式，應予駁回。本院既應從程序上為上訴
駁回之判決，上訴人所請宣告緩刑，自無從審酌，附此敘明。
據上論結，應依刑事訴訟法第三百九十五條前段，判決如主文。
中      華      民      國    九十二    年     十一     月    二十七    日
                              最高法院刑事第十一庭
                                  審判長法官  張  淳  淙
                                        法官  謝  俊  雄
                                        法官  蘇  振  堂
                                        法官  張  春  福
                                        法官  呂  丹  玉
      右正本證明與原本無異
                                              書  記  官
中      華      民      國    九十二    年     十二     月      四      日
                                                                        Ｔ


司法院資訊處製作；財團法人民間司法改革基金會備份。
